臺灣高雄地方法院刑事判決　　　　　　 108年度交訴字第30號
公　訴　人　臺灣高雄地方檢察署檢察官
被　　　告　宋龍飛



上列被告因公共危險案件，經檢察官提起公訴（108 年度偵字第
1853號），本院判決如下：
    主  文
宋龍飛犯駕駛動力交通工具發生交通事故致人傷害而逃逸罪，處
有期徒刑陸月，如易科罰金，以新臺幣壹仟元折算壹日。
    事  實
一、宋龍飛於民國107 年12月14日8 時許，在高雄市○○區○○
    路00號檳榔攤（位於應昇路、建工路之丁字路口西北角）前
    起駛車號000-000 號普通重型機車，其應注意於分向限制線
    處，車輛不得跨越行駛，並不得迴轉。而依當時天氣晴、日
    間自然光線、柏油路面無缺陷、無障礙物、視距良好等情況
    ，應無不能注意之情事，竟疏未注意及此，貿然跨越分向限
    制線而橫越上址前之應昇路口，適遇許順進騎乘MMT-7131號
    普通重型機車沿應昇路由南往北方向行至該處，而與宋龍飛
    所騎乘機車之前輪擋泥蓋發生碰撞，後由王義龍騎乘，搭載
    羅鉦開之車號000-0000號普通重型機車亦因煞車不及追撞許
    順進，導致許順進、王義龍、羅鉦開均人車倒地而發生交通
    事故，王義龍並因而受有左膝、左踝挫擦傷等傷害（過失傷
    害部分，未據告訴）。詎宋龍飛知悉上情及預見王義龍可能
    因上開交通事故受有傷害，竟基於駕駛動力交通工具發生交
    通事故致人傷害而逃逸之不確定故意，未先行下車對王義龍
    施以必要之救護或報警處理，亦未留下任何聯絡方式及資料
    ，即逕行騎乘上開機車離去現場。
二、案經王義龍訴由高雄市政府警察局三民第二分局報告臺灣高
    雄地方檢察署檢察官偵查起訴。
    理  由
壹、程序部分
    按被告以外之人於審判外之陳述，雖不符合刑事訴訟法第15
    9 條之1 至第159 條之4 之規定，但經當事人於審判程序同
    意作為證據，法院審酌該言詞陳述或書面陳述作成時之情況
    ，認為適當者，亦得為證據。當事人、代理人或辯護人於法
    院調查證據時，知有第159 條第1 項不得為證據之情形，而
    未於言詞辯論終結前聲明異議者，視為有前項之同意，刑事
    訴訟法第159 條第1 項及第159 條之5 分別定有明文。查本
    判決所引用具傳聞性質之言詞或書面證據，關於證據能力，
    經檢察官及被告於本院準備程序及審判期日中均表示同意有
    證據能力（院卷第113 、215 頁），本院審酌此等證據資料
    製作時之情況，尚無違法不當及證明力明顯過低之瑕疵，亦
    認為以之作為證據應屬適當，故揆諸前開規定，應認前揭證
    據資料均例外有證據能力。
貳、實體部分
一、訊據被告固不否認有於案發時間騎乘機車行經案發地點，並
    於案發後未下車對王義龍施以必要之救護或報警處理，亦未
    留下任何聯絡方式及資料，即逕行離開現場，惟矢口否認有
    何駕駛動力交通工具發生交通事故致人傷害而逃逸犯行，辯
    稱：我沒有撞到機車云云。經查：
（一）被告於案發時間騎乘機車行經案發地點，並於案發後未下
      車對王義龍施以必要之救護或報警處理，亦未留下任何聯
      絡方式及資料，即逕行離開現場，為被告所坦白承認（院
      卷第109 頁），核與證人許順進（下稱許順進）於警詢、
      偵查及審理中之證述（警卷第17至19頁，偵卷第14至15頁
      ，院卷第221 至227 頁）、告訴人即證人王義龍（下稱王
      義龍）於警詢、偵查及審理中之證述（警卷第9 至13頁，
      偵卷第15至17、35至36頁，院卷第227 至230 頁）、證人
      羅鉦開（下稱羅鉦開）於偵查及審理中之證述（偵卷第41
      至45頁，院卷第233 至237 頁）相符，並有現場監視器截
      圖照片3 張（院卷第35至37頁）、案發現場之街景照片2
      張（院卷第49至51頁）、現場監視器畫面指認照片1 張（
      指認人：宋龍飛）（警卷第8 頁）存卷可參；另許順進於
      案發時間騎乘機車行經上開地點因故發生交通事故，導致
      後方由王義龍騎乘，搭載羅鉦開之車號000-0000號普通重
      型機車亦因煞車不及追撞許順進，致許順進、王義龍、羅
      鉦開均人車倒地，王義龍並因而受有左膝、左踝挫擦傷等
      傷害等節，亦經事故報案人即證人陳建成（下稱陳建成）
      於審理時（院卷第216 至221 頁）及許順進、王義龍、羅
      鉦開證述明確（許順進、王義龍、羅鉦開部分卷證出處同
      上），並有高雄醫學大學附設中和紀念醫院107 年12月14
      日診斷證明書（姓名：王義龍）（警卷第22頁）、高雄市
      政府警察局三民第二分局道路交通事故現場圖、手繪現場
      圖（警卷第23頁、第30至31頁）、高雄市政府警察局三民
      第二分局道路交通事故調查報告表（一）、（二）-1（警
      卷第24至27頁）各1 份、高雄市政府警察局道路交通事故
      談話記錄表2 份（警卷第32至35頁）、高雄市政府警察局
      交通警察大隊疑似道路交通事故肇事逃逸追查表1 份（警
      卷第37頁）、現場及車損照片11張（警卷第28至29頁）、
      車輛詳細資料報表3 份（警卷第41至43頁）、高雄市三民
      第二分局民族路派出所110 報案紀錄單1 份（報案日期：
      107.12.14 ）（院卷第31至33頁）、案發現場之街景照片
      2 張等在卷足佐，是上開事實，均堪認定。
（二）查王義龍於警詢、偵查及審理中證稱：當時我搭載羅鉦開
      先於建工路與應昇路口停等紅燈，綠燈後我起步沿應昇路
      由南向北行駛，許順進騎乘的機車在我前方，後被告與許
      順進發生撞擊，我也自後方撞擊許順進，我們都人車倒地
      ，我的腳也被機車壓著受傷，被告有看到我們發生車禍，
      許順進和羅鉦開也都有叫被告留下來處理車禍，但被告就
      直接離開了等語（警卷第9 至13頁，偵卷第15至17、35至
      36頁，院卷第227 至230 頁），此與許順進於警詢、偵查
      及審理中證稱：當時我先於建工路與應昇路口停等紅燈，
      綠燈後我起步沿應昇路由南向北行駛，並於案發時間在案
      發地點，與被告發生碰撞並發出聲響，後面由王義龍騎乘
      ，搭載羅鉦開的機車也撞上我，我們都人車倒地被自己的
      機車壓到，被告當時有停一下，我有跟被告說我們3 台車
      都碰撞了，要求被告不要走，被告看了我一眼後就離開了
      等語（警卷第17至19頁，偵卷第14至15頁，院卷第221 至
      227 頁）；羅鉦開於偵查及審理中之證稱：當時我搭乘王
      義龍駕駛的機車先於建工路與應昇路口停等紅燈，綠燈後
      我們起步沿應昇路由南向北行駛，許順進騎乘的機車在我
      們前方，後被告與許順進發生撞擊而發出聲響，我們也自
      後方撞擊許順進，我們雙方都人車倒地，許順進和我都有
      叫被告留下來處理車禍，但被告就直接離開了等語（偵卷
      第41至45頁，院卷第233 至237 頁）相互一致，且渠等歷
      次證述均無重大矛盾之處，可徵前開證述有可信之基礎；
      另觀諸被告到案後車輛照片7 張（警卷第39至40頁），其
      前輪擋泥蓋確有白色擦撞痕，而案發當時許順進騎乘之MM
      T-7131號機車前輪擋泥蓋亦屬銀白色，有現場及車損照片
      可稽（警卷第28至29頁），足認案發當時被告確先與許順
      進騎乘之機車發生碰撞後，再由王義龍自後撞擊許順進而
      發生交通事故致傷。
（三）次查，被告係以其前車頭撞擊許順進之前車頭，且有煞停
      、回頭等動作，已明確認定如前，足認被告實已察覺上情
      並確知因其行為發生車禍肇事，又現場報案人陳建成於審
      理中證稱：我是當時協助報案之人，我當場有看到王義龍
      被自己的機車壓著等語（院卷第220 頁），而被告於發生
      交通事故後，有回頭查看事故狀況，業經王義龍及許順進
      明確證述如前，並與被告自承當下有聽到碰撞聲及回頭、
      對方要其不要走等情相符，可徵被告對於王義龍遭機車壓
      倒一事亦有所知悉，而人若因交通事故遭機車壓倒，遭壓
      部位可能受傷亦屬一般人可得知悉之事，被告為有正常智
      識之成年人，對此自難諉為不知卻加以逃逸，足佐被告應
      有駕駛動力交通工具發生交通事故肇事致人傷害而逃逸之
      不確定故意無訛。
（四）又按分向限制線，用以劃分路面成雙向車道，禁止車輛跨
      越行駛，並不得迴轉，道路交通標誌標線號誌設置規則第
      165 條第1 項定有明文，查許順進於警詢、偵查及審理中
      均證稱：案發時我見被告違規橫跨分向限制線後隨即與我
      的前車頭發生碰撞等語（警卷第17至18頁，偵卷第14頁，
      院卷第222 至223 頁），核與被告於本院108 年9 月10日
      準備程序中，當庭於街景圖所繪之行車行向大致相符（院
      卷第49至51頁），而依當時天氣晴、日間自然光線、柏油
      路面無缺陷、無障礙物、視距良好等情況，應無不能注意
      之情事，有高雄市政府警察局三民第二分局道路交通事故
      調查報告表（一）1 份（警卷第24頁）在卷可參，是本件
      被告因過失發生交通事故肇事致人傷害等情，亦屬灼然。
（五）被告雖辯稱案發當時有人向其稱沒有被告的事可以先行離
      開（院卷第109 頁），惟此節經許順進於偵查及審判中、
      王義龍於偵查中均一致否認（偵卷第15、17頁，院卷第22
      5 頁），復查無相關證據可證其實，且被告所稱向其表示
      可離開之人亦非傷者或警察，足認被告並非誤認自己確無
      責任方離開，其所辯應屬無稽。
（六）綜上，被告所辯要屬卸責，其犯行明確，應依法論科。公
      訴意旨雖認被告另有未注意車前狀況之過失，且係以直接
      故意涉犯此案，惟依卷內證據僅得認定被告違規跨越分向
      限制線及以間接故意為本件犯行，公訴意旨此部分容有誤
      會，爰更正如犯罪事實所示。
二、論罪科刑
（一）按「行為後法律有變更者，適用行為時之法律。但行為後
      之法律有利於行為人者，適用最有利於行為人之法律」，
      刑法第2 條第1 項定有明文。查被告行為後，刑法第185
      條之4 規定於110 年5 月28日修正公布，並自同年月30日
      生效施行。修正前刑法第185 條之4 規定：「駕駛動力交
      通工具肇事，致人死傷而逃逸者，處1 年以上7 年以下有
      期徒刑。」；修正後則規定：「駕駛動力交通工具發生交
      通事故，致人傷害而逃逸者，處6 月以上5 年以下有期徒
      刑；致人於死或重傷而逃逸者，處1 年以上7 年以下有期
      徒刑。犯前項之罪，駕駛人於發生交通事故致人死傷係無
      過失者，減輕或免除其刑。」，因本件王義龍所受傷害並
      非重傷，是經比較新舊法之結果，修正後刑法第185 條之
      4 第1 項前段規定之法定刑為「6 月以上5 年以下有期徒
      刑」，顯較被告行為時刑法第185 條之4 規定之法定刑「
      1 年以上7 年以下有期徒刑」有利，爰依刑法第2 條第1
      項但書之規定，適用修正後刑法第185 條之4 第1 項前段
      之規定處斷。
（二）核被告所為，係犯修正後刑法第185 條之4 第1 項前段之
      駕駛動力交通工具發生交通事故致人傷害而逃逸罪。
（三）爰以行為人之責任為基礎，審酌被告未重視交通往來之行
      車安全，逕自跨越分向限制線，造成王義龍受有如犯罪事
      實所載傷害，且肇事後逃離現場，又於犯後否認犯行，且
      迄今未與王義龍達成和解，反指證人誹謗、假車禍，其所
      為應予非難，惟念及王義龍所受傷勢非重，亦表示不予追
      究被告之責任，本件車禍發生之地點為高雄市市區道路，
      時間為上午8 時，被告所為未造成社會之重大危害，並酌
      其於審理時自陳之學歷、職業、經濟狀況及已逾70歲等一
      切情狀，復考量其於本件之前無交通肇事或公共危險之相
      關前科，量處如主文所示之刑，並諭知易科罰金之折算標
      準。
據上論斷，應依刑事訴訟法第299 條第1 項前段，刑法第2 條第
1 項但書、第185 條之4 第1 項前段、第41條第1 項前段，判決
如主文。
本案經檢察官張媛舒提起公訴，檢察官張靜怡到庭執行職務。
中    華    民    國   110    年    10    月    5     日
                  刑事第十二庭  審判長法  官  蔡書瑜
                                      法  官  楊甯伃
                                      法  官  蔡有亮
以上正本證明與原本無異。
如不服本判決應於收受送達後20日內向本院提出上訴書狀，並應
敘述具體理由；如未敘述上訴理由者，應於上訴期間屆滿後20日
內向本院補提理由書（均須按他造當事人之人數附繕本）「切勿
逕送上級法院」。
因疫情而遲誤不變期間，得向法院聲請回復原狀。
中    華    民    國   110    年    10    月    5     日
                                      書記官  葉郁庭
附錄法條：                    
刑法第185條之4